【裁判字號】    97,裁,3156
【裁判日期】    970619
【裁判案由】    商標註冊
【裁判全文】
最  高  行  政  法  院  裁  定
                                      97年度裁字第3156號
上  訴  人  甲○○
被 上訴 人  經濟部智慧財產局
代  表  人  王美花
上列當事人間商標註冊事件，上訴人對於中華民國97年2月29日
臺北高等行政法院96年度訴字第2365號判決，提起上訴，本院裁
定如下：
    主  文
上訴駁回。
上訴審訴訟費用由上訴人負擔。
    理  由
一、按對於高等行政法院判決之上訴，非以其違背法令為理由，
    不得為之，行政訴訟法第242條定有明文。依同法第243條第
    1項規定，判決不適用法規或適用不當者，為違背法令；而
    判決有同條第2項所列各款情形之一者，為當然違背法令。
    是當事人對於高等行政法院判決上訴，如依行政訴訟法第24
    3條第1項規定，以高等行政法院判決有不適用法規或適用不
    當為理由時，其上訴狀或理由書應有具體之指摘，並揭示該
    法規之條項或其內容；若係成文法以外之法則，應揭示該法
    則之旨趣；倘為司法院解釋或本院之判例，則應揭示該判解
    之字號或其內容。如以行政訴訟法第243條第2項所列各款情
    形為理由時，其上訴狀或理由書，應揭示合於該條項各款之
    事實。上訴狀或理由書如未依此項方法表明，或其所表明者
    與上開法條規定不合時，即難認為已對高等行政法院判決之
    違背法令有具體之指摘，其上訴自難認為合法。
二、本件上訴人對於高等行政法院判決上訴，主張：(一)原審判
    決對於上訴人業於原審所提出之「同屬上訴人之『墨西哥安
    格車輪』及『船錨設計圖』圖樣，業已分別於西元2007年7
    月24日與2007年4月13日獲准通過註冊，有『美國專利及商
    標局』與『香港特別行政區政府知識產權署商標註冊處』網
    路查詢資料可證」此項重要主張及證據，未於理由項下記載
    其意見，遽為不利上訴人之判決，自屬理由不備。(二)原審
    就據以核駁註冊第217580號「車輪」商標(下稱據以核駁商
    標)於上訴人在民國95年3月24日以「安格車輪」商標(下稱
    系爭商標)向被上訴人申請註冊時，是否有在市場存在多時
    且為相關消費者所熟知，是否為知名商標？而會使消費者產
    生混淆誤認之虞之情事，亦有理由不備之違法。(三)依據「
    混淆誤認之虞」審查基準之規定，商標近似及商品/服務類
    似僅為有混淆誤認之虞之必要條件，並非充分條件，亦即近
    似或類似條件雖具備但仍有可能因其他重要因素而不致有混
    淆誤認之虞，是被上訴人、訴願決定機關及原審法院不得僅
    以判斷是否致相關消費者混淆誤認其中一個單一(必要)因素
    ，即決定是否有混淆誤認之虞。(四)原審雖稱「上訴人所舉
    中華工商研究院製作之商標權鑑定研究報告，係就待鑑物品
    包裝上含有『安格車輪』字樣之商標圖樣與據以核駁商標加
    以鑑定是否有構成混淆誤認之虞，非就本件商標與據以核駁
    商標加以鑑定，鑑定標的之基礎不同，自難作為本案之參考
    」，惟查該報告明顯係就系爭商標「安格車輪」字樣之商標
    圖樣與據以核駁商標加以鑑定是否有混淆誤認之虞，與本件
    所爭執之客觀事實完全相同，原審竟謂「鑑定標的之基礎不
    同」，其認定證據及說理明顯矛盾，自屬理由不備或矛盾等
    語。經查，行政法院於案件審理結果，遇有多種獨立的理由
    足以支持判決之成立，法院只採用其中一種或數種為理由之
    情形，或支持主文成立之理由記載有簡略之嫌，尚不構成判
    決理由不備的瑕疵，即尚不得認定判決違法。綜觀原審判決
    ，已就上訴人請求判決聲明逐項論述，足以支持判決之成立
    ，就上訴人其餘攻擊方法，不影響本案判決結果者，不一一
    論，於法尚無不合。本件上訴雖以該判決違背法令為由，
    惟核其上訴理由，無非復執略同前詞而就原審取捨證據、認
    定事實之職權行使，指摘其為不當，並就原審已論斷者，泛
    言未論斷，或就原審所為論斷，泛言其論斷矛盾，而非具體
    表明合於不適用法規、適用法規不當、或行政訴訟法第243
    條第2項所列各款之情形，難認對該判決之如何違背法令巳
    有具體之指摘。依首開規定及說明，應認其上訴為不合法。
    又查，商標審查係採個案拘束原則，系爭商標是否有商標法
    第23條第1項第13款規定不得註冊之情形，原審係認其與據
    以核駁商標圖樣之中文相較，兩者皆有相同之中文「車輪」
    二字，以具有普通知識經驗之消費者，於購買時施以普通之
    注意，可能會有所混淆而誤認二商品來自同一來源或雖不相
    同但有關聯之來源，應屬構成近似之商標；並經綜合衡酌兩
    商標高度近似之程度及其指定使用係屬高度類似之商品，且
    據以核駁之「車輪」商標，使用於鮑魚罐頭，相關消費者已
    相當熟悉，如標示相同或近似的商標，依一般社會通念及市
    場交易情形，一般消費者極有可能誤認二商標之商品為同一
    來源之系列商品，或者誤認二商標之使用人間存在關係企業
    、授權關係、加盟關係或其他類似關係，而產生混淆誤認情
    事等項，因而認定系爭商標申請註冊有商標法第23條第1項
    第13款規定不得註冊之情形，並無上訴人訴指「僅以判斷是
    否致相關消費者混淆誤認其中一個單一(必要)因素，即決定
    是否有混淆誤認之虞」之情。又原審稱上訴人所舉中華工商
    研究院製作之商標權鑑定研究報告難作為本案之參考，僅係
    附帶說明而屬贅言，與本件判斷結果不生影響，附此敘明。
三、據上論結，本件上訴為不合法。依行政訴訟法第249條第1項
    前段、第104條、民事訴訟法第95條、第78條，裁定如主文
    。
中    華    民    國    97    年    6     月    19    日
                    最高行政法院第三庭
                        審判長法官  黃  璽  君
                              法官  吳  慧  娟
                              法官  鄭  忠  仁
                              法官  黃  本  仁
                              法官  吳  東  都
以  上  正  本  證  明  與  原  本  無  異
中    華    民    國    97    年    6     月    20    日
                              書記官  王  福  瀛


司法院資訊處製作；財團法人民間司法改革基金會備份。
